【裁判字號】    98,金上易,2
【裁判日期】    981125
【裁判案由】    損害賠償
【裁判全文】
臺灣高等法院臺中分院民事判決         98年度金上易字第2號
上  訴  人  甲○○
訴訟代理人  乙○○
被 上 訴人  丙○○
被 上 訴人  丁○○
上列當事人間請求損害賠償事件，上訴人對於民國98年6月30日
臺灣臺中地方法院97年度金字第42號第一審判決提起上訴，經本
院於98年ll月18日言詞辯論終結，判決如下：
    主    文
上訴駁回。
第二審訴訟費用由上訴人負擔。
    事實及理由
一、被上訴人等經合法通知未於最後言詞辯論期日到庭，且核無
    民事訴訟法第386條所列各款情事，爰依上訴人之聲請，由
    其一造辯論而為判決，合先敘明。
二、本件上訴人起訴主張：被上訴人等為訴外人喜多利企業股份
    有限公司（下稱喜多利公司）之董事，明知該公司有違法吸
    金，利用會員介紹下線抽佣，並藉不相當紅利吸收會員之投
    貴，違反銀行法之非法經營銀行業務及違反公平交易法之不
    法多層次傳銷等情事。被上訴人丁○○仍推薦上訴人於民國
    （下同）94年3月16日投資該公司，上訴人因而支付股金新
    台幣（下同）21萬元成為該公司股東，另繳納喜多利公司「
    新貴族紅利專案」會費144,000元，即新貴族紅利專案二口
    ，每口72,000元，計投資金額354,000元。被上訴人前揭違
    反銀行法及公平交易法之犯行，已經台灣台中地方法院以97
    年度金訴字第7號刑事判決及本院97年度金上訴字第2613號
    刑事判決判處被上訴人丙○○有期徒刑3年10月，被上訴人
    丁○○有期徒刑3年。爰依公司法第23條、第184條第2項、
    第185條規定，求為判決：被告等（即被上訴人）連帶給付
    原告（即上訴人）255,960元。（原審共同原告李垣震（即
    李俊慧）部分，因已確定，本院於本件中茲不另贅敘）。
三、經原審為上訴人敗訴之判決，上訴人不服，提起本件上訴，
    聲明：（一）原判決關於上訴人敗訴部分廢棄。（二）上開
    廢棄部分，被上訴人應連帶給付上訴人255,960元。另稱：
    上訴人加入喜多利公司之「新貴族紅利專案」後，固於94年
    5月10日至94年ll月16日間陸續領回回饋金現金50,040元及
    紅利商品144,000點，但此紅利商品係喜多利公司新貴族紅
    利專案之搭贈或兌換物品，為多層次傳銷方案之附加價值，
    故該促銷而安排贈與客戶之贈品，不能計算入回饋金內。上
    訴人願以己領回紅利點數數額144,000點之三分之一換算現
    金價值48,000元，故上訴人請求賠償255,960元（計算式：
    210,000＋144,000－50,040－48,000）。
四、被上訴人等未於言詞辯論期日到場，惟據其等以前之陳述及
    所提出之書狀所載為聲明：駁回上訴。其陳述略稱：上訴人
    加入喜多利公司「新貴族紅利專案」為會員，購買商品值14
    4,000元，但已領回商品值169,700元，其出資款均已全數領
    回所購買之產品，且超額領取；又復領回回饋現金50,040元
    ，其並無損失可言。上訴人所提之PV值折算三分之一部分，
    係訴外人天信整合行銷公司發出之部分，與本件喜多利公司
    無關。另被上訴人丁○○係於不知情下遭訴外人余慶松利用
    舊有資料變更為喜多利公司負責人，但並無決策權等語。
五、上訴人主張之前開其投資21萬元參加被上訴人於94年3月31
    日設立登記之喜多利公司為股東及以共144,000元加入該公
    司「新貴族紅利專案」二口之事實，固據其提出股金收據、
    新貴族紅利專案收據証明單、本院97年度金上訴字第2613號
    刑事判決、喜多利公司股東名冊等為証（見原審卷第132頁
    、第136頁、第139至156頁、第52頁），並為被上訴人等所
    不爭執，堪信為真正。然被上訴人則以前揭情詞置辯。經查
    ：
（一）就本件「新貴族紅利專案」部分，被上訴人等辯稱上訴人
      已領回回饋現金50,040元及商品169,700元部分，為上訴
      人所不爭執（見本院卷第43頁、第32頁)，復有上訴人所
      自認為真正之喜多利公司之產品訂購單附卷足稽（見原審
      卷第56至59頁）。是被上訴人前揭抗辯自屬可採，故上訴
      人已領回共價值219,740元之現金及產品券，而上訴人僅
      繳納144,000元之投資款，顯已超額領回。雖上訴人以原
      審共同原告李垣震部分領取之紅利商品PV值有折價三分之
      一，伊亦應同例計算等語。惟此折算並無依據，況原審判
      決並非以上開PV值應折價三分之一計算，而係認同案原告
      李垣震所自認自喜多利公司領取回饋現金192,150元及PV
      值72,000點紅利點數，願以點數三分之一折算現金價值，
      其所稱自喜多利公司領取之利益已超過被上訴人抗辯之
      86,500元。故以有利於被上訴人所辯之方式計算而已，並
      非認定PV值點數應以三分之一折算為現金。從而，上訴人
      前開所辯，誤解原審判決意旨，顯無足採。從而，上訴人
      自喜多利公司領取之回饋現金及PV值產品券已逾其投資新
      貴族紅利專案之投資款144,000元，難認其受有何種損害
      ，當無損害賠償請求權存在。
（二）又公司法第23條規定公司負責人，對於公司業務之執行，
      如有違反法令致他人受損害，對他人應與公司連帶負賠償
      責任。係法律上特別規定之損害賠償責任，與民法第l84
      條侵權行為損害賠償責任之規定不同。是公司法第23條之
      賠償責任非刑事附帶民事訴訟之範圍，本件上訴人依此提
      起刑事附帶民事訴訟，已非有據。再者，上開公司法第23
      條規定，乃指公司負責人處理有關公司之事務違反法令致
      他人私權受有損害，且必以公司負有賠償之責，始有公司
      負責人與公司負連帶賠償責任可言。本件上訴人主張其投
      資21萬元成為喜多利公司股東，因被上訴人違反法令之行
      為致其生有損害一節，固有股東名簿、股金收據等附卷足
      稽，惟繳納股款係股東之義務，尚難認喜多利公司應對上
      訴人負何賠償責任。且本件喜多利公司尚未進行解散、清
      算，已為上訴人所自承在卷，則喜多利公司現有資產為何
      亦未明確，自不足以認上訴人股金確受有損害。況股東所
      繳納之股金，本係用對公司債務負有限責任；另上訴人自
      承參加天信整合行銷公司與喜多利公司（見原審卷第43頁
      反面），其於天信整合行銷公司違法吸金造成多數投資人
      回收無門後，仍再加入成為同類營業方式之喜多利公司為
      股東，其子李俊慧亦為喜多利公司副理，參與公司運作，
      難認上訴人對喜多利公司營運方式諉為不知為可採。從而
      ，上訴人依公司法第23條規定請求被上訴人連帶賠償，實
      非可取。
六、綜上，上訴人固有繳納21萬元股金為喜多利公司股東，及對
    該公司之「新貴族紅利專案」投資144,000點，但已超額領
    回現金回饋金50,040元及商品券169,700元，其就繳納股金
    2l萬元依刑事附帶民事訴訟提起請求，亦非有據，已如前述
    。從而，其依民法第184條第2項、第185條、公司法第23條
    訴請被上訴人連帶給付255,960元，為無理由，不應准許。
    原審為上訴人敗訴之判決，其理由雖有未盡，但結論並無不
    合。上訴意旨指摘原判決不當，求予廢棄改判，為無理由，
    應予駁回。又本件事証已臻明確，兩造其餘攻擊防禦方法與
    判決之結果不生影響，自無庸另一一論究，併此敘明。
七、據上論結，本件上訴為無理由，依民事訴訟法第463條、第3
    85條第1項前段、第449條第2項、第78條，判決如主文。
中    華    民    國    98    年    11    月    25    日
                民事第六庭    審判長法  官  袁再興
                                    法  官  陳賢慧
                                    法  官  吳惠郁
以上正本係照原本作成。
不得上訴。
                                    書記官  周巧屏
中    華    民    國    98    年    11    月    26    日
                                                      Ｓ


司法院資訊處製作；財團法人民間司法改革基金會備份。
